臺灣高等法院臺中分院刑事判決
111年度上訴字第1384號
上  訴  人  
即  被  告  林子軒




上列上訴人即被告因加重詐欺案件，不服臺灣臺中地方法院110
年度易字第1924號中華民國111年4月12日第一審判決（聲請簡易
判決處刑案號：臺灣臺中地方檢察署110年度偵字第20413號），
提起上訴，本院判決如下：
    主  文
上訴駁回。
林子軒緩刑肆年，緩刑期間內付保護管束，並應於緩刑期間內接
受法治教育課程貳場次。
    犯罪事實
一、林子軒與江文彬（由檢察官另行偵辦）為透過網路遊戲認識
    之朋友，其等均明知其等無新楓之谷遊戲道具「輪迴」可供
    販售，竟意圖為自己不法所有，共同基於以網際網路對公眾
    散布而詐欺取財之犯意聯絡，先推由林子軒依照江文彬指示
    ，於民國110年1月30日晚上7時23分許，在臺中市中區某統
    一便利商店內，使用不詳廠牌行動電話上安裝之通訊軟體LI
    NE，以暱稱「小七」在特定多數人得瀏覽之LINE群組「小雞
    是個慣老闆」內，刊登販售上開遊戲道具之不實訊息而對公
    眾散布，適黃俊豪瀏覽該則不實訊息，以LINE聯繫林子軒討
    論交易事宜。林子軒使用LINE暱稱「小七」向黃俊豪佯稱：
    願以新臺幣（下同）1萬6,000元之價格販賣遊戲道具「輪迴
    」云云，致使黃俊豪誤信為真，因而陷於錯誤，於同日晚上
    8時21分許，匯款1萬6,000元至江文彬使用之中華郵政股份
    有限公司中研院郵局帳號00000000000000號帳戶（由不知情
    之王俊森〈經檢察官另為不起訴處分〉申設）後，復由江文彬
    旋將上開款項提領而出，並從中抽取2,000元交付予林子軒
    作為報酬。嗣因黃俊豪遲未收到上開遊戲道具，且無法聯繫
    林子軒，始察覺有異並報警處理，因而循線查悉上情。
二、案經黃俊豪訴由臺北市政府警察局南港分局報告臺灣士林地
    方檢察署陳請臺灣高等檢察署檢察長核轉臺灣臺中地方檢察
    署檢察官偵查後聲請以簡易判決處刑。
    理  由
壹、證據能力之說明
    檢察官、上訴人即被告林子軒（下稱被告）於本院進行準備
    程序時，對於本案下述具傳聞性質之證據資料，均同意具有
    證據能力，本院審酌上開供述證據作成時之情況，證據之取
    得過程，無不當取供及證明力明顯過低之瑕疵，且與待證事
    實具有關連性，足認為得為本案之證據，依刑事訴訟法第15
    9條之5第1項之規定，有證據能力；且本案所引用之非供述
    證據，亦屬合法取得，本院審酌該等證據作成及取得之程序
    均無違法之處，依法均可作為認定犯罪事實之證據。
貳、認定犯罪事實所憑之證據及理由
一、上開犯罪事實，業經被告於偵查中、原審及本院審理時均坦
    白承認，核與告訴人黃俊豪、另案被告王俊森於警詢中陳述
    情節相符（見偵卷第17至23、27至29頁），並有LINE群組「
    小雞是個慣老闆」對話內容翻拍照片2張、告訴人與暱稱「
    小七」間LINE對話內容翻拍照片11張、告訴人匯款交易明細
    1張、「新楓之谷」遊戲公司電子郵件及遊戲帳號「雨宮小
    七」登陸資訊及登入IP位址、通聯調閱查詢單、中華郵政股
    份有限公司110年10月1日儲字第0000000000號函檢送王俊森
    帳戶之帳戶資料及交易明細各1份在卷可稽（偵卷第35至45
    頁、原審卷第21至25頁），足認被告之自白與上開事證相符
    ，堪以採信。
二、被告雖傳送不知情之另案被告王俊森申設上開郵局帳戶帳號
    供告訴人匯款，惟查，另案被告王俊森於警詢中供稱：其將
    上開郵局帳戶之提款卡交予另案被告江文彬，該帳戶目前由
    另案被告江文彬使用等情（見偵卷第17至23頁）；被告於警
    詢、原審準備程序時均供稱：上開郵局帳號係另案被告江文
    彬傳送予其轉傳給告訴人等語（見偵卷第11、12頁、原審卷
    第33頁），核與另案被告王俊森上開陳述該郵局帳戶係由另
    案被告江文彬持用等情相符，被告上開所辯堪以採信。是以
    ，被告僅配合轉傳另案被告江文彬提供之帳戶帳號予告訴人
    ，衡情其主觀上或認該郵局帳戶為另案被告江文彬所申設，
    而不知該帳戶之申辦人另有其人且係人頭帳戶。基此，尚難
    認定被告主觀上有何掩飾、隱匿犯罪所得去向之一般洗錢犯
    意，而無從以一般洗錢罪相繩，附此敘明。
三、綜上所述，本案事證明確，被告犯行堪以認定，應依法論科
    。　　
參、論罪之理由
 一、核被告所為，係犯刑法第339條之4第1項第3款之以網際網
     路對公眾散布而犯詐欺取財罪。又本案係以網際網路對公
     眾散布之方式為之，業經認定如前，公訴意旨認被告就犯
     罪事實欄所示犯行，係犯刑法第339條第1項之詐欺取財罪
     ，容有未洽，惟起訴之基本社會事實相同，且原審及本院
     於審理程序時均已對被告告知上開罪名變更，已充分保障
     被告之防禦權，爰依法變更起訴法條。
 二、被告與另案被告江文彬就所犯上開加重詐欺犯行，具有犯
     意聯絡與行為分擔，並分工合作、互相利用他人行為以達
     犯罪目的及行為分擔，為共同正犯。　
肆、駁回上訴之理由
一、原審以被告以網際網路對公眾散布而犯詐欺取財罪之犯行事
    證明確，適用相關論罪科刑之法律規定，並敘明審酌被告年
    紀尚輕，且非無謀生能力，竟為圖小利，與另案被告江文彬
    共同透過網際網路在LINE群組內刊登不實交易訊息，詐欺告
    訴人之財物，致使告訴人受有上開財產損失，並損及網路社
    群及電子交易之互信基礎及交易安全，所為實屬不該，犯罪
    所生損害程度非輕；考量被告已與告訴人達成調解，有調解
    程序筆錄1份在卷可參（見原審卷第155至156頁），兼衡被
    告於本案犯行之分工程度、智識程度、生活狀況（見原審卷
    第141頁）等一切情狀，量處有期徒刑1年1月，另說明沒收
    與否之依據（詳如後述)。經核原審判決之認事用法均無違
    誤，量刑亦屬妥適。被告上訴雖以原審量刑過重等語，惟原
    審判決已注意刑法第57條各款規定之適用，就其量刑詳為審
    酌並敘明理由，既未逾越法定刑度，復未濫用自由裁量之權
    限，所為量刑核無不當或違法，且無輕重失衡之情形，不得
    遽指為違法、不當。被告上訴請求從輕量刑，為無理由，應
    予駁回。
二、被告未曾因故意犯罪而受有期徒刑以上刑之宣告，有臺灣高
    等法院被告前案紀錄表1份在卷可按。又被告已與告訴人調
    解成立並給付全部賠償金額4萬元完畢乙節，有臺灣臺中地
    方法院調解程序筆錄1份、被告之郵局存摺明細及本院公務
    電話記錄在卷可佐（見原審卷第149、150頁、本院卷第49至
    53、75頁），而被告經此教訓，當知警惕而無再犯之虞，本
    院綜核各情，認所宣告之刑，以暫不執行為適當，併予宣告
    緩刑4年，以啟自新。再審酌被告上開所宣告之刑雖暫無執
    行之必要，惟為使被告確切知悉其所為不當，因而記取本次
    教訓及強化其法治觀念，爰併依刑法第74條第2項第8款之規
    定，諭知被告應於緩刑期間完成法治教育2場次；併依刑法
    第93條第1項第2款之規定，宣告應於緩刑期間付保護管束，
    期能使被告於受法治教育課程過程及保護管束期間，確切明
    瞭其行為所造成之損害，並培養正確法治觀念，恪遵法律規
    範，以收惕勵自新之效。
三、沒收之說明
  ㈠按犯罪所得，屬於犯罪行為人者，沒收之；犯罪所得已實際
    合法發還被害人者，不予宣告沒收或追徵，刑法第38條之1
    第1項前段、第5項分別定有明文。經查，被告為本案犯行實
    際取得之犯罪所得為2,000元等情，業經被告於原審審理時
    供述明確（見原審卷第140至142頁），又被告已與告訴人調
    解成立並給付全部賠償金額4萬元完畢乙節，已如前述，堪
    認被告前述犯罪所得已實際發還被害人，揆諸上開說明，爰
    不予宣告沒收。
  ㈡按供犯罪所用、犯罪預備之物或犯罪所生之物，屬於犯罪行
    為人者，得沒收之；宣告前二條之沒收或追徵，有過苛之虞
    、欠缺刑法上之重要性、犯罪所得價值低微，或為維持受宣
    告人生活條件之必要者，得不宣告或酌減之，刑法第38條第
    2項前段、第38條之2第2項分別定有明文。被告雖使用不詳
    廠牌行動電話與告訴人聯繫而為上開加重詐欺取財犯行，惟
    該行動電話並未扣案，且依卷存事證無法認定該行動電話現
    仍存在，又行動電話多於日常中做為一般聯絡之用，其單獨
    存在尚不具刑法上之非難性，倘予宣告沒收、追徵，僅徒耗
    損後續執行程序資源，對刑罰之一般預防或特別預防助益甚
    微，認無刑法上重要性，爰依刑法第38條之2第2項規定不予
    宣告沒收，附此敘明。
據上論斷，應依刑事訴訟法第368條，判決如主文。
本案經檢察官楊順淑聲請簡易判決處刑，檢察官周穎宏到庭執行
職務。
中　　華　　民　　國　　111 　年　　9 　　月　　6 　　日
            刑事第三庭  審判長法  官  楊  真  明
                              法  官  邱  顯  祥
                              法  官  李  明  鴻
以上正本證明與原本無異。     
如不服本判決應於收受送達後二十日內向本院提出上訴書狀，其
未敘述上訴之理由者，並得於提起上訴後二十日內向本院補提理
由書（均須按他造當事人之人數附繕本）「切勿逕送上級法院」
。因疫情而遲誤不變期間，得向法院聲請回復原狀。         
                              書記官  陳  慈  傳   
　　　　　　　　　　　　　　　 
中　　華　　民　　國　　111 　年　　9 　　月　　6 　　日

附錄本案論罪科刑法條
中華民國刑法第339條之4
犯第339條詐欺罪而有下列情形之一者，處1年以上7年以下有期
徒刑，得併科1百萬元以下罰金：
一、冒用政府機關或公務員名義犯之。
二、三人以上共同犯之。
三、以廣播電視、電子通訊、網際網路或其他媒體等傳播工具，
    對公眾散布而犯之。
前項之未遂犯罰之。